臺灣高等法院刑事判決　　　　　　　　96年度上訴字第3354號
上　訴　人
即　被　告　甲○○
上列上訴人因違反槍砲彈藥刀械管制條例等案件，不服臺灣臺北
地方法院95年度訴字第1603號，中華民國96年7月24日第一審判
決（起訴案號：臺灣臺北地方法院檢察署95年度偵字第2379號）
，提起上訴，本院判決如下：
    主  文
原判決撤銷。
甲○○未經許可，持有槍砲之主要組成零件，累犯，處有期徒刑
壹年，併科罰金新臺幣陸萬元，罰金如易服勞役，以新臺幣壹仟
元折算壹日，減為有期徒刑陸月併科罰金新臺幣參萬元，有期徒
刑如易科罰金以銀元參佰元折算壹日，罰金新臺幣如易服勞役，
以新臺幣壹仟元折算壹日，扣案之土造金屬槍管參枝、土造子彈
肆顆、散彈槍子彈參顆、制式子彈壹顆均沒收。
    事  實
一、甲○○於民國83年間因違反麻醉藥品管理條例案件，經本院
    以84年度上訴字第3147號判各判處有期徒刑五年八月、七月
    ，並定應執行有期徒刑6年，嗣經最高法院以84年度台上字
    第6181號上訴駁回確定。復於86年間又因違反麻醉藥品管理
    條例案件，經臺灣桃園地方法院以86年度易字第516號判處
    有期徒刑8月確定，二者接續執行，於86年8月7日入監執行
    ，於92年4月20日執行完畢。明知槍管為槍砲之主要組成零
    件，與具殺傷力之子彈均屬違禁物，未經主管機關許可，皆
    不得持有，仍於94年11月18日，將土造金屬槍管3枝、具殺
    傷力之土造子彈6顆、散彈槍子彈3顆、口徑0.25吋（6.35mm
    ）之制式子彈1顆，置放於車號3N－7406號自用小客車後車
    廂內，嗣於同日下午3時40分許，甲○○駕駛該車於國道三
    號公路北向17公里處（即臺北市文山區）為警攔檢查獲，並
    扣得上述土造金屬槍管3枝、具殺傷力之土造子彈6顆、散彈
    槍子彈3顆、口徑0.25吋（6.35mm）之制式子彈1顆。
二、案經國道公路警察局移送臺灣臺北地方法院檢察署檢察官偵
    查起訴。
    理  由
一、訊據被告甲○○固坦承上述時、地駕駛車號3N－7406號自用
    小客車為警查獲之事實，惟否認有前揭事實之犯行，辯稱前
    揭車輛係因車主李袖稜託其找回驗車，伊始於94年11月18日
    經由彭公良尋得該車，於駕車前往修車廠途中即為謷查獲，
    不知該車後車廂內有上述扣案槍管及子彈云云，然查被告於
    前揭時、地駕駛車號3N－7406號自用小客車因未掛車牌為警
    攔查，並於該車後車廂內查獲前述扣案之土造金屬槍管3枝
    、具殺傷力之土造子彈6顆、散彈槍子彈3顆、口徑0.25吋（
    6.35mm）之制式子彈1顆之事實，業據被告坦承不諱，且上
    述扣案槍管為內政部公告之槍砲主要組成零件，扣案子彈均
    具有殺傷力，有內政部警政署刑事警察局96年2月7日刑鑑字
    第096001 1713號函、內政部96年3月3日內授警字第0960870
    315號函、內政部警政署刑事警察局94年12月29日刑鑑字第0
    940180493號槍彈鑑定書在卷可稽，復有上述槍管及子彈扣
    案可佐，是該等槍管及子彈確係在被告得以控制支配下之事
    實，堪以認定，再證人李袖稜及彭公良於原審審理時均證稱
    從未使用該車等語（原審96年1月23日、96年6月26日審判筆
    錄），且依證人李袖稜於原審證稱述：「（你是否有聽過被
    告談槍的事情？）甲○○有時在跟別人通電話時會講，我以
    為他們在開玩笑，我不知道對方是何人，我通過幾次，我都
    是在被告開車時，在跟別人講電話時，有聽到被告談槍的事
    情」（原審96年1月23日審判筆錄）等語，核與證人李袖稜
    於警詢時證述：「（有無聽說過乾姐姐甲○○與朋友談到槍
    枝或改造槍枝之事？說了什麼？類似之話共聽過幾次？）有
    。對方好像說槍枝卡彈及槍枝不順等語、還有金錢之類的事
    情。很多次。．．．。過去曾聽小隆抱怨過，說乾爹與乾姐
    姐毒品吃不怕。不過小隆需要用槍時還是會找乾爹買賣或以
    毒品交換槍枝」（偵查卷第13、14頁）等語相合，是以被告
    並非從未接觸槍、彈之人。參以證人即查獲員警廖省群及替
    代役男于志宏復均於原審具結證述查獲時係由被告自行開啟
    後車廂，且被告神色有異等語（原審96年3月27日、96年1月
    2日審判筆錄），堪認被告知悉後車廂內載有槍管、子彈等
    違禁物品無訛。被告上述辯稱，顯係卸責之詞，不足採信。
    本件事證明確，被告之犯行堪以認定。
二、核被告所為，係違反槍砲彈藥刀械管制條例第13條第4項之
    未經許可持有槍砲之主要組成零件罪、同條例第12條第4項
    之未經許可持有子彈罪。起訴書雖僅記載被告涉犯同條例第
    12 條第4項之未經許可持有子彈罪，而漏載被告持有散彈槍
    子彈3顆，惟業經原審蒞庭檢察官當庭補充被告持有槍管3枝
    及散彈槍子彈3顆之犯罪事實並追加被告另犯槍砲彈藥刀械
    管制條例第13條第4項之未經許可持有槍砲之主要組成零件
    罪，復經原審告知被告罪名俾其得以行使訴訟上防禦之權利
    ，自得併予審理。又被告一持有之行為觸犯未經許可持有槍
    砲之主要組成零件罪、未經許可持有子彈罪，為想像競合犯
    ，應從一重之未經許可持有槍砲之主要組成零件罪，被告有
    事實欄所載之有期徒刑執行完畢之情形，此有被告前案紀錄
    表附卷足參，又按繼續犯之一部行為，係在另一犯罪所處有
    期徒刑執行完畢後5年以內者，仍該當於累犯加重之要件（
    最高法院86年度臺非字第217號判決參照），是被告於5年以
    內再故意犯有期徒刑以上刑之罪，為累犯，應依刑法第47條
    第1項規定加重其刑。又被告行為後，刑法業於94年2月2日
    修正公布，95年7月1日起施行，其中與本件有關部分之第2
    條、第47條、第42條第2項均已修正。按「行為後法律有變
    更者，適用行為時之法律，但行為後之法律有利於行為人者
    ，適用最有利於行為人之法律」，修正後刑法第2條第1項定
    有明文。此條規定係規範行為後法律變更所生新舊法律比較
    適用之準據法，本身尚無新舊法比較之問題，於新法施行後
    ，應一律適用新法第2條第1項之規定，為「從舊從輕」之比
    較。再按本次法律變更，比較時應就罪刑有關之共犯、未遂
    犯、想像競合犯、牽連犯、連續犯、結合犯，以及累犯加重
    、自首減輕暨其他法定加減原因（如身分加減）與加減例等
    一切情形，綜其全部罪刑之結果而為比較（最高法院95年5
    月23日95年度第8次刑庭會議決議參照）。又按刑法第2條第
    1項之規定，係規範行為後「法律變更」所生新舊法比較適
    用之準據法，故被告行為後刑法條文之修正，對於被告並無
    有利或不利之情形者（例如新舊法處罰輕重相同，犯罪構成
    要件亦無寬嚴之別等），即無適用修正後刑法第2條第1項之
    規定比較新舊法適用之問題。新刑法第四十七條雖將舊刑法
    修正限制為受徒刑之執行完畢，或一部之執行而赦免後，五
    年以內「故意」再犯有期徒刑以上之罪者，始成立累犯。但
    上述新舊法之規定，對於本件上訴人「故意」犯前揭之罪，
    亦無所謂「有利或不利」之情形。依上說明，應無適用修正
    後刑法第2條第1項之規定比較新舊法適用之問題。再被告於
    犯罪時之刑法第41條第1項前段規定：「犯最重本刑為5年以
    下有期徒刑以下之刑之罪，而受6個月以下有期徒刑或拘役
    之宣告，因身體、教育、職業、家庭之關係或其他正當事由
    ，執行顯有困難者，得以1元以上3元以下折算一日，易科罰
    金」，又被告行為時之易科罰金折算標準，修正前罰金罰鍰
    提高標準條例第2條前段（現已刪除）規定，就其原定數額
    提高為100倍折算1日，則被告行為時之易科罰金折算標準，
    應以銀元300元折算1日，經折算為新臺幣後，應以新臺幣90
    0元折算為1日。惟95年7月1日修正公布施行之刑法第41條第
    1項前段則規定：「犯最重本刑為五年以下有期徒刑以下之
    刑之罪，而受六個月以下有期徒刑或拘役之宣告者，得以新
    臺幣一千元、二千元或三千元折算一日，易科罰金」，比較
    修正前後之易科罰金折算標準，以95年7月1日修正公布施行
    前之規定，較有利於被告，則應依刑法第2條第1項前段，適
    用修正前刑法第41條第1項前段規定，定其折算標準。又被
    告行為後關於易服勞役之折算標準，修正前刑法第42條第2
    項規定：「易服勞役以1元以上3元以下，折算1日。但勞役
    期限不得逾6個月」、第3項規定：「罰金總額折算逾6個月
    之日數者，以罰金總額與6個月之日數比例折算」，其易服
    勞役折算標準，再依修正前罰金罰鍰提高標準條例第2條之
    規定提高1百倍再折算為新臺幣後，係以新臺幣3百元以上9
    百元以下折算1日，現行刑法第42條則將原條文之第2項、第
    3項分別改列於第3項、第5項，其第3項規定：「易服勞役以
    新臺幣1千元、2千元或3千元折算1日。但勞役期限不得逾1
    年」、第5項規定：「罰金總額折算逾1年之日數者，以罰金
    總額與1年之日數比例折算。依前項所定之期限，亦同」，
    經比較前開規定，依修正後刑法第42條第3項前段規定，其
    易服勞役之折算標準較高，對被告較為有利，依現行刑法第
    2條第1項但書之規定，應適用被告行為後即修正後刑法之規
    定諭知易服勞役之折算標準。
三、原審審理結果據以論罪科刑固非無見，惟被告係一持有行為
    而觸犯數罪名，應從一重處斷，原判決認應數罪併罰，尚有
    未洽，被告上訴否認犯行為無理由，惟原判決既有前揭之未
    洽，應由本院將原判決撤銷改判，爰審酌被告值此槍彈氾濫
    之際，未經許可持有上開違禁物，所為對社會治安潛藏高度
    危險，並參酌被告犯後態度，以及被告犯罪手段、品行、智
    識程度等一切情狀，量處如主文所示之宣告刑及罰金如易服
    勞役之折算標準，又被告之犯罪時間在中華民國96年4月24
    日以前，合於合於中華民國96年罪犯減刑條例第2條第1項第
    3款之減刑條件，依法予以減刑，並諭知有期徒刑如易科罰
    金及罰金如易服勞役之折算標準。扣案之土造金屬槍管枝
    、土造子彈肆顆、散彈槍子彈參顆、制式子彈壹顆等均屬違
    禁物，均依刑法第38條第1項第1款規定宣告沒收。至於前揭
    鑑定時已經鑑試人員試射之子彈2顆，均已失卻子彈之性能
    ，自非違禁物，故無庸諭知沒收。
據上論斷，應依刑事訴訟法第369條第1項前段、第364條、第299
條第1項前段，槍砲彈藥刀械管制條例第12條第4項、第13條第4
項，刑法第2條第1項、第11條前段、第47條第1項、第41條第1項
、第42條第3項前段、第38條第1項第1款、中華民國96年罪犯減
刑條例第2條第1項第3款、第7條、第9條判決如主文。
本案經檢察官丁樹蘭到庭執行職務。
中　　華　　民　　國　　96　　年　　11　　月　　27　　日
　　　      　　　刑事第七庭  審判長  法　官 黃麗生
  　　　　　　　　　　　　          　法　官 江國華
　　　　　　　　　　　　　          　法　官 許宗和
以上正本證明與原本無異。
如不服本判決，應於收受送達後十日內向本院提出上訴書狀，其
未敘述上訴之理由者並得於提起上訴後十日內向本院補提理由書
（均須按他造當事人之人數附繕本）。
                                      書記官 林淑貞
中　　華　　民　　國　　96　　年　　12　　月　　3 　　日
附錄：本案論罪科刑法條全文
